【裁判字號】    97,交聲,55
【裁判日期】    970721
【裁判案由】    違反道路交通管理處罰條例聲明異議
【裁判全文】
臺灣新竹地方法院交通事件裁定         97年度交聲字第55號
    原處分機關  交通部公路總局新竹區監理所新竹市監理站
    異  議  人
    即受處分人  丙○○
上列異議人即受處分人因違反道路交通管理處罰條例案件，對於
交通部公路總局新竹區監理所新竹市監理站97年1月17日以竹監
新四字第裁51-E00000000號違反道路交通管理事件裁決書所為之
裁決處分，聲明異議，本院裁定如下：
      主  文
異議駁回。
      理  由
一、按汽車行駛於道路上，其駕駛人或前座乘客未繫安全帶者，
    處駕駛人新臺幣1500元罰鍰，道路交通管理處罰條例第31條
    第1項亦定有明文。次按汽車行駛於道路上，其汽車駕駛人
    及前座乘客應依下列規定使用安全帶：腰部安全帶置於腰部
    以下，肩部安全帶固定位置應依個人調整，避免安全帶纏繞
    過頸部，且應置手臂上端以上。汽車駕駛人及前座乘客繫安
    全帶實施及宣導辦法第3條第1項第3款後段定有明文。
二、原處分意旨略以：異議人即受處分人丙○○於民國96年12月
    13日晚上8時53分許，駕駛車號1817-QQ號自小客車，行經新
    竹市○○路○段時，因駕駛汽車未繫安全帶之違規事由，遭
    新竹市警察局第二分局東門派出所警員當場填製竹市警交字
    第E00000000號舉發違反道路交通管理事件通知單（下稱舉
    發單），舉發異議人違反道路交通管理處罰條例第31條第1
    項規定。異議人於應到案期限內向原處分機關提出申訴，經
    原處分機關函請舉發單位調查結果，仍認異議人確有前述違
    規行為，原處分機關乃依道路交通管理處罰條例第31條第1
    項之規定，裁處異議人罰鍰新臺幣（下同）1500元等語。
三、聲明異議意旨略以：異議人因於遭新竹市第二分局東門派出
    所攔檢時，本身確實係有安全帶，並無第二分局函覆本人於
    攔檢時未繫安全帶之事實，且當時攔檢員警所言為：「前面
    的同事看到你沒帶安全帶」，故非函覆內容之「當場攔停，
    當場舉發」，以上函覆之內容均與事實不符，爰依法聲明異
    議等語。
四、經查：
（一）本件異議人丙○○於96年12月13日晚上8時53分許，駕駛
      車號1817-QQ號自小客車，行經新竹市○○路○段時，駕駛
      汽車行駛中未繫安全帶之事實，經本院隔離訊問舉發現場
      值勤之負責攔停之警員乙○○、負責開單之警員甲○○，
      業據：(1)證人即舉發本件違規之新竹市警察局第二分局東
      門派出所警員乙○○到庭具結證稱：「（問：本件是否你
      攔停？）是」、「當日我們四人一組，都是由我負責攔停
      違規車輛，20時到23時都是我負責攔停違規車輛，並交由
      其他同仁製單舉發。本件填舉發單的人是甲○○」、「當
      日是96年12月13日，我們是執行20到23時的擴大臨檢勤務
      ，我們前一個小時是在20到21時是路檢勤務，地點是在中
      華路二段新光三越百貨公司對面定點實施路檢，我們依照
      勤務作為實施路檢，由光復路往中華路有一個車行的地下
      道，地下道的出口有一個車道是右轉中華路，也就是新光
      三越百貨公司的對面，而我人是負責站在地下道出口要右
      轉中華路二段轉彎處的路邊（我當庭畫出位置圖）。而我
      所站的位置是屬於制高點，對於行經車行地下道的車子看
      得很清楚，對於違規車輛我會吹哨、夜間用指揮棒指揮車
      輛停在我後面的停車位置受我其他執勤同事的檢查。本件
      是當日在舉發單所載的時間、地點看到本件違規車輛，車
      內駕駛未繫安全帶，我就吹哨、以指揮棒引導異議人到後
      方停車，異議人也確實依規定停車，我站在原地跟後面的
      同事大喊說他是因為『未繫安全帶』違規，依規定由甲○○製單舉發異議人違規。另補充當時為何沒有攝影器材的
      照片，因為車行地下道內，車輛上來的速度都很快，所以
      只能用目測路檢方式來舉發違規」、「（問：你有走過去
      跟你同事討論如何填製舉發單？）有」、「異議人不承認
      有『未繫安全帶』的違規事由」、「（問：從你攔停異議
      人到你走過去的時間，中間隔了多久？）快3到5分鐘。我
      想解釋我會走過去的原因，是因為製單的人是甲○○，異
      議人向甲○○表示有繫安全帶，而事實上車子是我攔停的
      ，所以我比較清楚異議人有無繫安全帶，甲○○對我看了
      一下，因為平常開單的時候，也會遇到攔停與製單不同人
      ，駕駛人有意見。依據工作上的默契，我看甲○○沒有馬
      上開單，我就可以察覺到本件駕駛人可能有意見，所以我
      才會走過去，我很確定的跟甲○○說，駕駛人確實沒有繫
      安全帶」、「我站的位置，是站在有點制高點，那個位置
      可以看清楚駕駛座的正面、側面。很多駕駛人看到路檢的
      警示燈就會立刻拉下安全帶，所以在這之前，我在攔檢點
      就看得很清楚」、「（問：你確實有看到本件異議人未繫
      安全帶開車？）確實」、「（問：是否記得，你在舉發時
      段，車流狀況？）正常，並不是很擁擠」、「（問：有無
      可能是看錯部車子？）絕對不可能」、「我攔停的時候，
      我的右後方有另一位同仁，協助引導違規車輛停到我們預
      設的停車位置給駕駛人停車。另依據地下道的車道設計，
      是一部接著部車子上來，無法兩台自小客車併行上來，所
      以我不會看錯。而且本件舉發車輛當時也是只有自己一部
      車子由地下道上來要右轉中華路」等語（見本院卷第44至
      48頁）。(2)另據證人即警員甲○○到庭證稱：「當日執行
      20到23時的擴大臨檢勤務，四人一組，在光復地下道出口
      處路檢，是在新光三越百貨公司的對面，由我站在路檢點
      攔停車輛，是副所長乙○○在前面吹哨通知我將這部車子
      攔停，我攔停該車後，搖下車窗發現駕駛人沒有繫安全帶
      ，並告知駕駛人未繫安全帶依法告發」、「（問：究竟何
      人發現異議人未繫安全帶？）乙○○先發現，我是第二個
      發現的。乙○○是站在路檢點的前方10到20公尺處，乙○○先通知我，我才知道要去攔停這部車子」、「（問：舉
      發現場，你有提到『前面的同事說你沒帶安全帶』這句話
      ？）有」、「因為我填完舉發單之後，異議人有意見，他
      說他有繫安全帶，我就跟他解釋而說出這句話」、「（問
      ：當時異議人知道你所指的前面同事是何人？）我跟他說
      完之後，就叫乙○○過來，跟他告知他未繫安全帶」等語
      （見本院卷第48至49頁）（見本院卷48至50頁）。互核上
      開2名證人就異議人『未繫安全帶』違規過程、事後反應
      等情節均相符。又上開2名證人乃為原處分機關認定異議
      人有前開違規行為之證人，係偶然因執行勤務而舉發本案
      ，與異議人並無宿怨，當無甘冒觸犯偽證罪責，蓄意構詞
      誣陷之理，況於本件卷存證據資料內並無任何積極證據足
      以證明證人上開證詞係屬虛偽，亦無足以令人顯信證人之
      證述為不可採之品性證據或前科證據存在，自不得僅以證
      人係本件開單告發受異議人之員警而全盤抹煞其在訴訟上
      所具有之原證人資格；因此其到庭在原審於具結後以言詞
      供述本件訴訟上之待證事實（即異議人有前開違規事實）
      ，已足擔保其真實性及憑信性。此外，證人乙○○庭呈之
      現場圖（本院卷第55頁）觀之，證人乙○○當能清楚看見
      異議人之違規行為。又交通勤務警察掣單舉發交通違規事
      件，除人眼目視不可辨識者外（如超載、超速，酒測等）
      ，本無必須佐以科學儀器之規定，況交通違規事件通常係
      瞬間發生，根本無時間再以科學儀器留存證據，若值勤警
      員對此均不能依法舉發，顯無從保障其他合法用路人之安
      全。由上開2名證人之證詞、現場圖，堪足認定異議人有
      裁決處分所載之交通違規定行為。
（二）異議人雖以上開2位證人所陳述，互相牴觸，證人乙○○說異議人遭攔停時有繫安全帶，而甲○○則說未繫安全
      帶等情置辯，惟查：此部分係證人就異議人遭攔停之後在
      車內之狀態所為之陳述，可能係因2位證人執勤位置、抵
      達攔停地點之時間之不同所致。而2位證人就異議人駕駛
      汽車行駛於道路時，均證稱異議人有未繫安全帶之違規行
      為，此部分則屬一致，並無牴觸。至異議人就證人等2
      人對車流量是否順暢、攔停方法（大喊或吹哨）之證言認
      為與事實不符等情，均與異議人有無違規之事實無涉，此
      部分與異議人之違規行為無直接關係，異議人尚不得以此
      為其免罰之理由。又異議人提出座椅安全帶警示燈與蜂
      鳴器說明之使用手冊，說明伊如未佩帶安全帶時，將有蜂
      鳴器作動及警示燈閃爍之情形，惟此蜂鳴器及警示燈僅為
      提醒駕駛人之用，並不能限制駕駛人於未繫安全帶時即無
      法駕駛車輛，因此，若駕駛人忽略該警告，仍有未繫安全
      帶而駕駛汽車行駛於道路上之可能。異議人所辯尚無足採
      。
五、綜上所述，異議人確有於上開時、地駕駛汽車行駛於道路上
    ，未繫安全帶之違規事實，原處分機關依道路交通管理處罰
    條例第31條第1項之規定，裁處聲明異議人罰鍰1500元，核
    無違誤，本件異議為無理由，應予駁回。
六、據上論斷，應依道路交通案件處理辦法第19條，裁定如主文
    。
中    華    民    國    97    年    7     月    21    日
                            交通法庭法    官    黃美文
以上正本證明原本無異。
如不服本裁定應於送達後5日內向本院提出抗告狀。
中    華    民    國    97    年    7     月    21    日
                                    書 記 官    陳怡芳


司法院資訊處製作；財團法人民間司法改革基金會備份。
